臺灣宜蘭地方法院刑事判決
111年度侵訴字第17號
公  訴  人  臺灣宜蘭地方檢察署檢察官
被      告  呂金松


上列被告因妨害性自主罪案件，經檢察官提起公訴（111年度偵
字第2127號），本院判決如下：
    主  文
甲○○無罪。
    理  由
一、公訴意旨略以：被告甲○○於民國111年1月1日上午8時，在BT
    000-A111005A(真實姓名年籍詳卷，下稱甲男)位在宜蘭縣○○
    市○○路○號住處之廚房內，見BT000-A111005(真實姓名年籍
    詳卷，下稱A女)單獨在該處，竟基於強制猥褻之犯意，強行
    以手伸進A女上衣內撫摸A女之胸部，並隔著褲子撫摸A女之
    下體，且邊喊「妹妹，ㄟ爽謀（台語）」，以此違反A女意願
    之方式，對A女為強制猥褻行為。因認被告所為涉犯刑法第2
    24條之強制猥褻罪嫌等語。
二、按犯罪事實應依證據認定之，無證據不得認定其犯罪事實；
    又不能證明被告犯罪者，應諭知被告無罪之判決，刑事訴訟
    法第154條第2項、第301條第1項分別定有明文。而事實之認
    定，應憑證據，如未發現相當證據或證據不足以證明，自不
    能以推測或擬制之方法，為裁判基礎（最高法院40年台上字
    第86號判決意旨參照）。再認定不利於被告之事實，須依積
    極證據，苟積極證據不足為不利於被告事實之認定時，即應
    為有利於被告之認定，更不必有何有利之證據；又所謂「積
    極證據足以為不利被告事實之認定」係指據為訴訟上證明之
    全盤證據資料，在客觀上已達於通常一般之人均不致於有所
    懷疑，而得確信被告確曾犯罪之程度，若未達到此一程度，
    而有合理懷疑之存在時，即無從為有罪之認定（最高法院30
    年上字第816號、76年度台上字第4986號判決意旨參照）。
三、公訴意旨認被告涉有上揭犯行，無非係以被告供述、證人即
    告訴人A女於警詢及偵訊時之證述、證人甲男於偵訊時之證
    述、指認犯罪嫌疑人紀錄表、真實姓名對照表、性侵害犯罪
    事件通報表、性侵害事件驗傷診斷書、受理案件證明單及診
    斷證明書等資料，為其主要論據。　
四、訊據被告固坦承有於上開時間，在甲男位於宜蘭縣○○市○○路
    ○號住處廚房內，見A女單獨在該處等情，惟堅詞否認有何強
    制猥褻之犯行，辯稱：當天我係是要拿菜給甲男、A女吃，
    見A女喝醉跌倒爬不起來，我才去攙扶A女，我沒有對A女毛
    手毛腳，我是被冤枉的等語。
五、經查：
　㈠證人即告訴人A女於警詢時證稱：1月1日8時許那天，我和被
    告坐在客廳的沙發上，被告當時是面向我，直接把手伸進去
    我的衣服裡面抓捏我兩邊胸部，和隔著褲子摸我下體，我不
    記得他是伸出哪一隻手，和我同住的甲男因為視障，所以都
    會拜託被告幫忙買菜，被告很常來我家，被告當天是騎機車
    拿菜來家裡，家裡那時只有我跟甲男在家，當時我在客廳，
    甲男在房間。111年1月1日上午8時許，被告拿菜來之後，看
    到我自己一個人在沙發上，他就用右手壓住我的身體，左手
    伸進去衣服裡抓捏我胸部，還有隔著褲子摸我下體。亂摸我
    時間過程約10分鐘，後來他在9點左右騎機車離開。因為當
    時我有大叫，所以和我同居的乾哥哥甲男有從房間走出來看
    ，當時他應該有看到，甲男沒有全盲，看東西茫茫霧霧的。
    我和被告精神狀況都很好，我有撥開被告的手跟他說不要這
    樣，在客廳的時候我還有大叫我乾哥哥的名字等語（見警卷
    第12頁至第16頁）；又於111年3月24日偵查時證稱：當天早
    上8點，被告在我吉祥路住處客廳，摸我胸部跟下體，被告
    隔著長褲摸我的下體，我就推他反抗，我才會拉傷，事發當
    時我有大聲說哥哥快出來，甲男就出來問被告在幹嘛，這時
    候被告才收手等語（見偵卷第13頁至第14頁）。
　㈡惟按被害人就被害經過所為之陳述，其目的在於使被告受刑
    事訴追處罰，與被告處於絕對相反之立場，其陳述或不免渲
    染、誇大，是被害人縱立於證人地位具結而為指證、陳述，
    其供述證據之證明力仍較與被告無利害關係之一般證人之陳
    述為薄弱，從而，被害人就被害經過之陳述，除須無瑕疵可
    指，且須就其他方面調查又與事實相符，亦即仍應調查其他
    補強證據以擔保其指證、陳述確有相當之真實性，而為通常
    一般人均不致有所懷疑者，始得採為論罪科刑之依據(最高
    法院95年度台上字第6017號判決意旨參照)。茲查：①關於本
    案案發地點部分：A女於警詢及111年3月24日偵查時固均證
    稱，被告係在吉祥路住處「客廳沙發」上對伊為撫摸胸部及
    下體等強制猥褻行為，然A女於111年5月24日偵查時則改稱
    ：被告會拿衣服到我家洗衣服，用我住的地方的洗衣機，然
    後他有拿菜給我們吃，他到「廚房」就摸我的胸部等語（見
    偵卷第25頁），堪認A女就事發地點係在「客廳沙發」或「
    廚房」之重要情節，前後明顯證述不一。②關於案發過程及
    相關時間部分：細繹A女證稱被告係於111年1月1日上午8時
    許，在吉祥路住處見其單獨一人在客廳沙發（或廚房），即
    上前對其為撫摸胸部、下體等猥褻行為，當時A女精神意識
    清楚，即以撥開被告的手方式反抗被告，並大聲喊叫甲男名
    字，同住甲男聞言後即自房間走出來制止被告，且A女遭被
    告猥褻期間約10分鐘，被告於同日上午9時許才騎車離開等
    節。倘若A女前開所述經過屬實，被告為強制猥褻犯行時即
    當場遭A女反抗，並驚動甲男，甲男當場目睹且出言制止，
    衡情被告犯行時間應甚為短暫，且被告遭甲男制止後理應狼
    狽迅速逃離現場，豈會繼續停留4、50分鐘才離開，足見A女
    所述案發過程及時間經過，亦有可疑之處。③案發當時證人
    甲男是否有自房間出來制止被告部分：查證人甲男於警詢時
    係證稱：我雙眼失明，111年1月8日8時許我人在宜蘭市吉祥
    路住處，我不知道A女遭被告徒手觸摸胸部及下體這件事，
    我是聽A女說的，我才知道，我不知道過程等語（見警卷第2
    1頁至第22頁）。則A女證述甲男因其喊叫而目睹並制止被告
    對其為強制猥褻行為等節，亦與甲男警詢證述內容不符，實
    難斷然採信。④從而，A女所為上開指述既有前後矛盾不一，
    與證人甲男證述內容明顯不符等瑕疵可指，揆諸上開說明，
    A女證述亦仍須有其他直接證據或間接證據以資補強，則本
    院自難僅憑A女有瑕疵之單一指述，即遽為不利於被告之認
    定。
  ㈢證人甲男於偵查時雖證稱：（問：是否知悉當天發生經過？
    ）我有看到被告的人影，也有聽到A女唉的聲音，她在唉會
    痛，還聽到被告對A女說「妹妹爽嗎（台語）」好幾次。（
    問：你有無看到被告對A女做什麼事？）我有看到被告摸A女
    的身體。（問：被告稱當天是A女跌倒，所以他才過去扶A女
    ，有無意見？）沒有這回事，當時是被告跑到廚房，接著就
    摸A女的胸部。（問：你當時在做什麼？）我在房間坐。（
    問：你在房間怎麼會看到？）我有聽到腳步聲，看到一些影
    子。…我有聽到被告跟A女說「妹妹，ㄟ爽謀（台語）」。（
    問：當時距離多遠？）我們家是狹長的，我的房間後面就接
    廚房。（問：你房間門看得到廚房？）我的房間後面還有一
    間廁所，廁所再過去就是廚房了，我是聽到被告的腳步聲，
    還聽到「妹妹，ㄟ爽謀（台語）」，我有聽到被告從客廳走
    到廚房的腳步聲，所以我才會看到被告往廚房的影子等語（
    見偵卷第13頁反面、第24頁至第25頁）。可知證人甲男位於
    宜蘭市吉祥路住處係狹長隔局，案發時甲男坐在房間內，應
    無法得知A女在廚房實際狀況，甚至A女有無跌倒在地等情。
    則證人甲男於偵查時證稱「我有看到被告摸A女的身體」、
    「當時是被告跑到廚房，接著就摸A女的胸部」等語，均不
    足採信。另證人甲男於本院審理時證稱：（問：被告去到廚
    房時，A女是不是跌倒在地上，被告把A女扶起來？）A女沒
    有跌倒。（問：你當時不是在房間，你沒有看到，怎麼會說
    沒有？）我在房間裡面坐著，我有出來，我在客廳坐。（問
    ：你眼睛看不到，怎麼作證？）被告摸A女，摸到A女哎哎叫
    ，當天被告還有打我頭。（問：你剛才說被告來時你還在房
    間裡，是何情況你才出來客廳？）因為被告到廚房摸A女，
    我有聽到聲音說「妹妹，ㄟ爽謀（台語）」，A女哎哎叫，我
    才從房間出來，他出來打我頭一下。（問：當天你是聽到什
    麼聲音才從房間出來？）聽到被告對A女摸奶。（問：你眼
    睛是完全看不到嗎？）可以看到影子，不是完全看不到。（
    問：你有無看到被告摸A女？）我只有聽到有沒有爽。（問
    ：當時你聽到有沒有爽是在何處發生的？）在廚房。（問：
    你當時在房間走來客廳時，被告有什麼反應？）他就出去了
    。（問：你有無問被告為什麼要去摸A女？）我有跟被告說
    叫他不要摸，他說他沒有，就走了等語（見本院卷第60頁至
    第63頁）。堪認證人甲男因為雙眼失明，僅能看到影子，根
    本不可能目睹被告舉止，至其前開所述有聽到被告對A女說
    「妹妹，ㄟ爽謀（台語）」、A女有唉唉叫等情，亦與其於前
    開警詢證述內容全然矛盾，是否可信，亦有疑義；況且，遍
    查甲男歷次證述，其從未提及有聽到A女大叫其名字乙節，
    而A女亦未曾證稱被告遭甲男制止猥褻犯行後有毆打甲男頭
    部之行為，可認證人甲男、A女證述內容彼此間就重要細節
    實有明顯不符之處，實無從逕為認定被告有為起訴書所載強
    制猥褻之犯行。
  ㈣此外，國立陽明交通大學附設醫院受理疑似性侵害事件驗傷
    診斷書所示，A女驗傷結果為「無明顯外傷」（見不公開卷
    第8頁至第9頁）。A女雖另提出國立陽明交通大學附設醫院
    診斷證明書，以證明其因反抗被告猥褻行為而受有肩關節扭
    傷（見不公開卷第28頁），惟A女驗傷時間為111年3月9日，
    距本案案發111年1月1日，已相隔2個多月之久，該傷勢與本
    案有無關聯、是否為被告所致，均有疑義，自難為被告不利
    之認定。
  ㈤從而，本案除A女有瑕疵之單一指述外，卷內其餘事證經綜合
    評價之結果，尚不足以作為補強其前揭指述之證據，而無從
    佐證其指述之真實性，自難遽認被告確有公訴意旨所指之強
    制猥褻犯行。
六、綜上，公訴人所提出之相關事證，並未使本院就被告所涉強
    制猥褻之犯行，形成毫無合理懷疑之確信程度，此外，復查
    無其他積極證據足認被告有公訴人所指之上開犯行，是揆諸
    前揭法律規定及判決意旨，被告之犯罪無法證明，自應諭知
    無罪之判決。　　
據上論斷，應依刑事訴訟法第301條第1項，判決如主文。　
本案經檢察官黃明正提起公訴，檢察官董良造到庭執行職務。
中　　華　　民　　國　　111 　年　　9 　　月　　28　　日
            刑事第三庭審判長法  官  許乃文
　　　　　　　　　　　　    法  官  劉芝毓
　　　　　　　　　　　　    法  官  游欣怡
以上正本證明與原本無異。
如不服本判決應於收受本判決後20日內向本院提出上訴書狀，並
應敘述具體理由。若未敘述理由者，應於上訴期間屆滿後20日內
向本院補提理由書狀(均須按他造當事人之人數附繕本)。
                            書記官　翁靜儀
中　　華　　民　　國　　111 　年　　9 　　月　　28　　日